臺灣桃園地方法院刑事判決　　　　　　　　　　　　　九十三年度訴字第二七三號
　　公　訴　人　臺灣桃園地方法院檢察署檢察官
　　被　　　告　乙○○
　　選任辯護人　孫立虹律師
　　　　　　　　韓邦財律師
右列被告因違反槍砲彈藥刀械管制條例案件，經檢察官提起公訴（九十三年度偵字第
六六九號），本院判決如左：
    主  文
乙○○未經許可，持有可發射子彈具有殺傷力之改造手槍，處有期徒刑壹年貳月，併
科罰金新台幣伍萬元，罰金如易服勞役，以銀元參佰元（即新台幣玖佰元）折算壹日
，扣案附表一之物沒收；又未經許可製造爆裂物，未遂，處有期徒刑年捌月，併科
罰金新台幣捌萬元，罰金如易服勞役，以銀元參佰元（即新台幣玖佰元）折算壹日，
扣案附表二之物沒收。應執行有期徒刑肆年柒月，併科罰金新台幣拾壹萬元，罰金如
易服勞役，以銀元參佰元（即新台幣玖佰元）折算壹日，扣案附表一、二之物均沒收
。
    事  實
一、乙○○於民國八十六年間某日，在新竹縣內某不詳處，以新台幣（下同）二千元
    之價格，向姓名、年籍均不詳之成年男子購買可擊發子彈具有殺傷力之仿ＣＯＬ
    Ｔ廠半自動手槍製造之玩具手槍一把（槍枝管制編號：0000000000號
    ）而未經許可，無故持有之。又基於製造爆裂物之犯意，於九十三年一月一日左
    右，先後在桃園縣龍潭鄉某不詳五金行、體育用品社等處，分別購買俗稱「喜澤
    釘」、紙羅管等物後，遂在桃園縣平鎮市○○路五七七巷三弄二衖一號四樓居住
    處，從「喜澤釘」內取出屬爆裂物主要組成零件之制式雙基發射火藥、從「紙羅
    管」內取出底火藥後，並即著手以制式雙基發射火藥、煙火類火藥配合棉花、鐵
    釘、鐵罐等為材料，製造爆裂物成品二枚（一枚內有上揭材料、一枚內有制式雙
    基發射火藥）。另明知未經主管機關之許可，不得無故持有管制刀械，竟於九十
    一年間某日（詳細時間無從考究），向真實年籍姓名不詳之成年男子，以五百元
    之代價，購買屬槍砲彈藥刀械管制條例第四條第一項第三款所列之管制刀械武士
    刀一把，將之置於上揭住處而持有該武士刀，嗣於九十三年一月八日下午二時許
    ，為警在上址查獲，並扣得其所有供製造爆裂物所用之制式雙基發射火藥一盒（
    重約一百公克，取其中淨重Ｏ‧五五公克鑑驗，送鑑部分鑑析剩餘Ｏ‧三五公克
    ）、底火藥八十八顆、玩爆紙二十五枚、疑似爆裂物成品二枚、爆裂物半成品四
    枚、武士刀一把、可擊發子彈具有殺傷力之仿ＣＯＬＴ廠半自動手槍製造之玩具
    手槍一把（槍枝管制編號：0000000000號），其中疑似爆裂物成品二
    枚，經送內政部警政署刑事警察局鑑驗結果，因缺少點火裝置，而未製作完成。
二、案經桃園縣警察局中壢分局報請臺灣桃園地方法院檢察署檢察官偵查起訴。
    理  由
一、訊據被告乙○○固供承持有上揭扣案之物品，其中缺少點火裝置之爆裂物二枚，
    為其所製作之事實不諱，惟矢口否認有何違反槍砲彈藥刀械管制條例之犯行，辯
    稱：扣案之手槍是伊在玩具店買的，伊不知道這樣是違法，伊無製造爆裂物的意
    圖，伊所製造的是「甩彈」，扣案的二枚「甩彈」是打獵要驅離攻擊性動物用的
    云云。經查：
    （一）上揭事實欄所載扣案物品，均為被告所有一情，除據被告供認在卷外，核
          與證人甲○○、何治勇、藍瑞玉於警詢時證述相符。
    （二）又扣案之手槍一把、刀械一把，經送內政部警政署刑事警察局、桃園縣政
          府警察局鑑定結果，認送鑑之手槍一支（含彈匣，槍枝管制編號0000
          000000號），係由仿ＣＯＬＴ廠半自動手槍製造之玩具手槍，拆除
          槍管內阻鐵改造而成之改造手槍，槍身、滑套為金屬材質，槍管為塑膠材
          質，機械性能良好，經實際裝填適用子彈（以送鑑玩具金屬彈殼加裝底火
          、玩具槍用底火片二片半（代替火藥）及直徑約六MM、重Ｏ‧八八克之鋼
          珠組合而成）試射結果，測得鋼珠之發射速度為三五Ｏ公尺／秒，計算其
          動能為五三‧九Ｏ焦耳，單位面積動能為一九Ｏ‧六三焦耳／平方公分，
          彈丸單位面積動能達二四焦耳／平方公分，足以穿入豬隻或人體皮肉層，
          應認係有殺傷力；另送鑑之刀械一把，經鑑驗為槍砲彈藥刀械管制條例中
          之管制刀械武士刀，此有內政部警政署刑事警察局九十三年二月二十四日
          刑鑑字第０九三０００八五七六號槍彈鑑定書、桃園縣政府警察局九十三
          年三月一日桃警保字第０九三０００三四０三號函各一份在卷可稽。按不
          得因不知法律而免除刑事責任，刑法第十六條前段規定甚明，本件被告自
          不得以不知持有扣案之手槍屬違法行為為由，而推諉刑責。此外，並有武
          士刀一把、可擊發子彈具有殺傷力之仿ＣＯＬＴ廠半自動手槍製造之玩具
          手槍一把（槍枝管制編號：0000000000號）扣案可佐。
    （三）再者，扣案之疑似爆裂物二枚，其中編號一之爆裂物係以鐵罐密封，經以
          Ｘ光透視及拆解後，發現內填充有鐵釘、棉花、及煙火類火藥、制式雙基
          發射火藥，然該爆裂物無點火裝置，鐵罐僅為裝填火藥用途之物，依構造
          認係非爆裂物，而火藥依據內政部八十六年十一月二十四日台（８６）內
          警字第八六七０六八三號公告，為炸彈或爆裂物之主要組成零件；另編號
          二爆裂物係以鐵罐外纏紅色膠帶密封，經以Ｘ光透視及拆解後，發現內填
          充有制式雙基發射火藥，然該爆裂物並無點火裝置，鐵罐僅為裝填火藥用
          途之物，依構造認係非爆裂物；再扣案不明粉末一盒（即火藥），重約一
          ００克，經鑑驗檢出硝化纖維、硝化甘油、ＣｅｎｔｒａｌｉｔｅII及Ｄ
          ｉｂｕｔｙｌｐｈｔｈａｌａｔｅ等成分，認係制式雙基發射火藥，依據
          上揭內政部公告，火藥為炸彈或爆裂物之主要組成零件等節，此有內政部
          警政署刑事警察局九十三年二月十八日刑鑑字第０九三００二五二二三號
          、九十三年三月四日刑偵五字第０九三００五０一五七號鑑驗通知書、被
          告自繪之結構圖各一份在卷足證，又果被告無製造爆裂物之犯意，則其製
          造具有聲響、煙霧之「甩彈」即足以驅離、恫嚇危險性動物，焉有內置高
          爆速效果之制式雙基發射火藥、煙火類火藥，復放入鐵釘增強殺傷力之情
          事？足徵被告之主觀目的是要製造爆裂物，惟因欠缺製造爆裂物之知識而
          製造未遂，應堪認定。
    綜上各情，被告上開所辯，不足採信，本件事證明確，被告上揭犯行均堪認定，
    應依法論科。
二、核被告乙○○所為，係犯槍砲彈藥刀械管制條例第七條第五項、第一項之製造爆
    裂物未遂罪（原起訴法條漏載，業經公訴人當庭補正）、同條例第十一條第四項
    之未經許可，持有可發射子彈具有殺傷力之改造槍枝罪及同條例第十四條第三項
    之未經許可持有刀械罪。至公訴人認被告係犯同條例第十一條第一項未經許可，
    製造可發射子彈具有殺傷力之槍砲罪云云，訊據被告堅詞否認有何改造槍枝之犯
    行，辯稱：伊沒有改造扣案之仿ＣＯＬＴ廠半自動手槍一把（槍枝管制編號：0
    000000000號），該手槍內之阻鐵是買來時就已除去等語。查被告固於
    警訊時自白：「‧‧‧四五手槍（即扣案之仿ＣＯＬＴ廠半自動手槍）尚未改製
    ，而我另買一支槍管來搭配準備打通，但有用電鑽鑽過，但尚未打通‧‧‧」等
    語，惟被告後在偵訊及本院審理時則均未坦承有改造扣案之仿ＣＯＬＴ廠半自動
    手槍一把，並於本院審理時供陳其於警詢中的意思是伊有意要將扣案之仿ＣＯＬ
    Ｔ廠半自動手槍之塑膠管換成鉛管，但是鉛管還沒有打通等語（見本院九十三年
    六月十日審判筆錄），是本件尚無補強證據足以佐證被告於警訊自白之真意為「
    將扣案之仿ＣＯＬＴ廠半自動手槍內之阻鐵除去」，自難僅以該語焉不詳之自白
    採為被告論罪之惟一證據，是在無積極證據足認被告有改造具有殺傷力槍枝之犯
    罪時，自不得遽謂被告有為改造手槍之犯行，公訴意旨此部分容有誤會，惟本院
    認定之事實，與公訴人起訴之犯罪事實，其社會基本事實同一，自應由本院逕予
    變更起訴法條。又按非法製造槍砲彈藥刀械等違禁物，所侵害者為社會法益，如
    果製造之客體種類相同，縱令製造完成之客體有數個，仍為單純一罪，不發生想
    像競合犯之問題，最高法院八十二年度臺上字第五三０三號判決意旨可參，查被
    告基於製造爆裂物之單一犯意，雖同時接續製造爆裂物二枚未遂，仍應論以單一
    之未經許可製造爆裂物未遂罪。被告未經許可，持有彈藥主要組成零件（即制式
    雙基發射火藥）、製造爆裂物未遂後未經許可持有之低度行為，均應為製造之高
    度行為所吸收，不另論罪。被告以一行為同時持有右開具殺傷力之改造手槍一把
    、武士刀一把，為想像競合犯，應依刑法第五十五條之規定，從較重之槍砲彈藥
    刀械管制條例第十一條第四項之罪處斷。被告所犯製造爆裂物犯行屬未遂，依刑
    法第二十六條前段之規定減輕其刑。被告所犯上開持有具有殺傷之槍枝及製造爆
    裂物未遂二罪，犯意各別，行為互異，應分論併罰。爰審酌被告持有具殺傷力之
    改造玩具手槍、製造爆裂物未遂、未經許可持有刀械之數量，其持有槍、製造爆
    裂物未遂對於社會治安及人身安全可能造成之危害非輕，惟尚未造成實害及犯後
    仍飾詞圖卸之態度等一切情狀，各量處如主文所示之刑，及均就罰金刑部分諭知
    易服勞役折算標準，並定其應執行刑及就罰金刑部分諭知易服勞役折算標準。
三、扣案之可擊發子彈具有殺傷力之仿ＣＯＬＴ廠半自動手槍製造之玩具手槍一把（
    槍枝管制編號：0000000000號）、武士刀一把、制式雙基發射火藥一
    盒（重約一百公克，取其中淨重Ｏ‧五五公克鑑驗，送鑑部分鑑析剩餘Ｏ‧三五
    公克）、扣案編號一爆裂物驗餘之火藥（取其中Ｏ‧二一公克鑑驗用罄，該火藥
    內含煙火類火藥、制式雙基發射火藥）、編號二爆裂物驗餘之火藥（屬制式雙基
    發射火藥，取其中Ｏ‧二Ｏ公克鑑驗用罄），均係違禁物，應依刑法第三十八條
    第一項第一款之規定宣告沒收。扣案之底火藥八十八顆、玩爆紙二十五枚、疑似
    爆裂物成品二枚之殘塊（均業經拆解，其中編號一之殘塊有鐵釘、棉花、鐵罐，
    編號二之殘塊有鐵罐外纏紅色膠帶）、爆裂物半成品四枚，均為被告所有供製造
    爆裂物所用之物，均予宣告沒收。
四、至另扣案之手槍二把，其中一把（含彈匣，槍枝管制編號0000000000
    號），係由仿ＦＮ廠半自動手槍製造之金屬玩具手槍，更換土造金屬槍管改造而
    成，經檢視，其槍管尚未車造完成致槍管無法固定於槍身上，且彈室內徑過小，
    已小於市售玩具金屬彈殼之一般規格，內政部警政署刑事警察局目前並無可供裝
    填、試射之適用子彈；另一把（含彈匣，槍枝管制編號0000000000號
    ），係由仿ＷＡＬＴＨＥＲ廠半自動手槍製造之金屬玩具手槍，更換土造金屬槍
    管改造而成之改造手槍，經檢視，其擊錘無法撞擊撞針，認無法供發射彈丸使用
    ，依現狀，認不具殺傷力，此有內政部警政署刑事警察局九十三年二月二十四日
    刑鑑字第０九三０００八五七六號槍彈鑑定書一份附卷足證，本件公訴人當庭擴
    張被告就上揭二把手槍部分係涉犯槍砲彈藥刀械管制條例第十一條第五項、第一
    項製造槍枝未遂罪，然本案並無證據證明被告改造扣案之仿ＣＯＬＴ廠半自動手
    槍一把，已如前述，並經本院變更起訴法條為同條例第十一條第四項，是公訴人
    上揭之擴張犯罪事實部分即無從併審；另本件雖扣得改造槍管二支，然遍觀起訴
    書，公訴人僅於犯罪事實欄提及扣得槍械改造零件（含未組裝之槍身、彈簧等）
    ，用以表明搜索當天所扣得之物為何，公訴人就被告是否涉犯同條例第十三條第
    四項未經許可持有槍砲主要組成零件罪並未起訴，均附此敘明。
據上論斷，應依刑事訴訟法第二百九十九條第一項前段、第三百條，槍砲彈藥刀械管
制條例第七條第五項、第一項、第十一條第四項、第十四條第三項，刑法第十一條前
段、第五十五條、第二十六條前段、第四十二條第二項、第五十一條第五款、第七款
、第三十八條第一項第一款、第二款，罰金罰鍰提高標準條例第一條前段，現行法規
所定貨幣單位折算新台幣條例第二條，判決如主文。
本案經檢察官黃重鋼到庭執行職務。
中        華        民      國    九十三    年    七    月    十五      日
             臺灣桃園地方法院刑事第一庭
                                    審判長法  官   吳  爭  奇
                                          法  官   胡  芷  瑜
                                          法  官   黃  梅  淑
右正本證明與原本無異。
如不服本判決，應於判決送達後十日內向本院提出上訴狀( 應附繕本 )，上訴於臺灣
高等法院。
                                          書記官   魏  里  安
中        華        民      國    九十三    年    七    月    十五      日
附表一：
一、仿ＣＯＬＴ廠半自動手槍製造之玩具手槍壹把（槍枝管制編號：0000000
    000號）。
二、武士刀壹把。
附表二：
一、制式雙基發射火藥一盒（重約壹佰公克，取其中淨重零點伍伍公克鑑驗，送鑑部
    分鑑析剩餘零點參伍公克）。
二、編號一爆裂物驗餘之火藥（取其中零點貳壹公克鑑驗用罄，該火藥內含煙火類火
    藥、制式雙基發射火藥）。
三、編號二爆裂物驗餘之火藥（屬制式雙基發射火藥，取其中零點貳零公克鑑驗用罄
    ）。
四、底火藥捌拾捌顆。
五、玩爆紙貳拾伍枚。
六、疑似爆裂物成品貳枚之殘塊（均業經拆解，其中編號一之殘塊有鐵釘、棉花、鐵
    罐，編號二之殘塊有鐵罐外纏紅色膠帶）。
七、爆裂物半成品肆枚。
